【裁判字號】    92,聲判,30
【裁判日期】    920929
【裁判案由】    聲請交付審判
【裁判全文】
臺灣士林地方法院刑事裁定                          九十二年度聲判字第三號
    聲  請  人  乙○○
    被      告  甲○○
右列聲請人因告訴被告竊佔案件，不服臺灣高等法院檢察署檢察長於中華民國九十二
年三月十八日駁回再議之處分（九十二年度上聲議字第一二二四號），聲請交付審判
，本院裁定如左：
    主  文
聲請駁回。
    理  由
一、本件聲請人以被告甲○○涉犯竊佔罪嫌，向臺灣士林地方法院檢察署檢察官提出
    告訴，經該檢察署檢察官以九十一年偵字第九三四六號為不起訴處分後，聲請人
    不服而聲請再議，經臺灣高等法院檢察署檢察長以九十一年度上聲議字第一二二
    四號處分書，以聲請再議為無理由而駁回，合先敘明。
二、聲請交付審判意旨略以：(一)被告所陳於民國（下同）九十一年八月四日所召開區
    分所有權人大會之臨時會決議將社區中之Ｄ、Ｅ、Ｆ區三區分開，各自成立管理
    委員會，惟查當日會議結束，被告等未待新成立之管理委員會經台北市政府報備
    ，且未經選舉公告之程序，即辦理所謂Ｅ區管理委員會管理委員之選舉，選舉之
    程序應有瑕疵，效力於法仍有爭議，故被告之主任委員地位仍未確定。詎被告卻
    於同年月十日即以新任主任委員自居，接收管理委員會，嗣後始由台北市政府備
    查通過新成立之Ｅ區管理委員會組織地位，顯以嗣後組織地位之備查通過，掩飾
    伊未經合法取得代替原管理委員會地位之資格，即先予強行接收管理委員會辦公
    室設備之違法行為，於法實難謂合。(二)縱被告Ｅ區管理委員會主任委員之地位得
    以承認，然原管理委員會辦公室屬於「三區共有」，於三區分別成立管理委員會
    後，自應由三區管理委員會共同與原管理委員會辦理交接事宜，協商如何將原三
    區一體之管理委員會設備予以分配；詎料被告捨此不為，未與另二區管理委員會
    人員配合「共同」進行交接事宜，卻利用告訴人與原管理委員會委員召開社區區
    分所有權人大會之際，強行進入原管理委員會辦公室，自行佔據辦公室設備。就
    被告進駐接收管理委員會辦公室及各項相關設備之意圖，固屬以自居Ｅ區管理委
    員會主任委員之地位為之，然查被告單為Ｅ區管理委員會而強行接收管理委員會
    辦公室及設備，視Ｄ、Ｆ二區管理委員會如無物，被告犯行，豈可認無任何為自
    己或第三人不法所有意圖，而無竊佔罪構成要件之該當？(三)再查不起訴處分所據
    證人劉珀珊之證言，指述告訴人為第三屆主委乙事，係告訴人自己說的，因為九
    十年開區分所有權人會議時，當日並未選舉，後來有再找一個時間選舉，但證人
    劉珀珊並未參加云云亦非事實。蓋劉於九十年七月一日親自參加各棟管理委員選
    舉，此有第三屆管理委員會委員候選人名冊，劉於上蓋章領票之記錄可稽，且劉
    亦參與主任委員、副主任委員、監察委員、財務委員之選舉投票，此亦有劉參加
    第三屆管理委員會第一次臨時會議記錄可證，可知劉非但為原管理委員會第三屆
    管理委員之一，且亦參與推舉告訴人為第三屆管理委員會管理委員無疑。劉於偵
    查時之證言，明顯虛偽不實，對被告多所袒護，伊於偵查中所為之證言不足採信
    。(四)原不起訴處分就被告是否合法取得新成立之Ｅ區主任委員地位，及伊是否以
    新成立管理委員會為藉口，掩飾未經合法交接程序，亦未經另二區管理委員會授
    權或委託，即強行以Ｅ區管理委員會主任委員自居，進入佔據原管理委員會辦公
    室設備資產之犯行，將管理委員會佔為新成立Ｅ區管理委員會所有等諸點，均未
    加詳查，認定事實有嚴重錯誤，駁回處分對此亦未予細查而率予認定告訴人再議
    無理由，難令聲請人甘服云云。
三、按告訴人不服上級法院檢察署檢察長或檢察總長認再議為無理由而駁回之處分者
    ，得於接受處分書後十日內委任律師提出理由狀，向該管第一審法院聲請交付審
    判。法院認為交付審判之聲請不合法或無理由者，應駁回之。刑事訴訟法第二百
    五十八條之一、第二百五十八條之三第二項前段，分別定有明文。又向法院聲請
    交付審判，係新增對於「檢察官不起訴或緩起訴裁量權」制衡之一種外部監督機
    制，法院僅就檢察官所為不起訴或緩起訴之處分是否正確加以審查，以防止檢察
    機關濫權，法院並非檢察官之延伸，法院亦不負擔偵查之作為。依此立法精神，
    同法第二百五十八條第三項規定法院審查聲請交付審判案件時「得為必要之調查
    」，其調查證據之範圍，自應以偵查中曾顯現之證據為限；而同法第二百六十條
    對於不起訴處分已確定或緩起訴處分期滿未經撤銷因發現新事實新證據者得再行
    起訴之規定，其立法理由說明該條所謂不起訴處分已確定者，包括「聲請法院交
    付審判復經駁回者」之情形在內，是前述「得為必要之調查」，其調查證據範圍
    ，更應以偵查中曾顯現之證據為限，不得就告訴人新提出之證據再為調查，亦不
    得蒐集偵查卷以外之證據，否則，將與刑事訴訟法第二百六十條之再行起訴規定
    ，混淆不清，亦將使法院兼任檢察官而有回復「糾問制度」之虞；且法院裁定交
    付審判，即如同檢察官提起公訴使案件進入審判程序，是法院裁定交付審判之前
    提，必須偵查卷內所存證據已符合刑事訴訟法第二百五十一條第一項規定「足認
    被告有犯罪嫌疑」檢察官應提起公訴之情形，亦即該案件已經跨越起訴門檻，否
    則，縱或法院對於檢察官所認定之基礎事實有不同判斷，但如該案件仍須另行蒐
    證偵查始能判斷應否交付審判者，因交付審判審查制度並無如同再議救濟制度得
    為發回原檢察官續行偵查之設計，法院仍應依同法第二百五十八條之三第二項前
    段規定，以聲請無理由裁定駁回。
四、本院查：
  (一)原不起訴處分檢察官偵查結果，以被告固坦承於右揭時、地接收管理委員會所使
    用辦公室之事實，惟堅決否認有何竊佔犯行，辯稱：依乙○○所述，其係去年選
    出之主任委員，但其今年並未依規定按時召開區分所有權人會議，故住戶選出禚
    立民擔任召集人，召開區分所有權人臨時會議並達成決議，將Ｄ、Ｅ、Ｆ三區分
    開各自成立管理委員會，伊係Ｅ區所選出之新任主任委員，依職權執行決議內容
    ，並無竊佔辦公室及設備等語。經查，被告前揭辯述，經核與證人禚立民於本署
    偵查中證述：「（問：識否乙○○？）答：認識。蓋是第三屆主委，如何選出的
    我不清楚，因為我沒有去開會，他本身是住Ｅ區，開會結束後，Ｆ及Ｄ區先後獨
    立出來，另外自己成立管委會，分開的事，只有乙○○不同意。」、「（問：九
    十一年是否擔任召集人召開區分所有權人臨時會議？）答：是。Ｄ、Ｅ、Ｆ三區
    住戶推我當召集人，因為乙○○身為主委，沒有召開，而有很多住戶對他的一些
    作為很不滿，也不想讓他召開，所以才會找我當召集人。」等語；以及證人劉珀
    珊證述：「：：：蓋（指乙○○）是第三屆的主委，這是他自己說的，因為去年
    （九十年）開區分所有權人會議時，會議當日並未選舉，後來有再找一個時間選
    舉，但我並未參加，我所知道的是，Ｆ區在開會前就已經獨立，開會當日Ｆ區沒
    有半個人來參加。」、「（問：為何召開臨時會？）答：向主管機關報備的是Ｄ
    、Ｅ、Ｆ三區的一個管委會，如今我們想要分開報備，這是重大事項，且事態緊
    急，且蓋（指乙○○）一直到他任期將至，都沒有召開，所以我們才會開臨時會
    。：：：是民（指禚立民）召開的，有二百多人連署推他，：：：」、「（問：
    大會有何重大決策？）答：決議將Ｄ、Ｅ、Ｆ三區分開，出席的住戶皆同意。：
    ：：之後三區就分開自己選委員，開完後Ｅ區下來選委員，並選出甲○○為主委
    ，當時我也在場。」等語大致相符，並有第四屆召集人推選連署書、麥帥花園新
    城公寓大廈區分所有權人會議（指臨時會）出席委託書、出席名冊多紙以及會議
    記錄一份（以上均影本）附卷可稽，而該社區Ｄ、Ｅ、Ｆ三區住戶業已各自成立
    管理委員會，並檢具相關文件向台北市政府完成報備等情，亦有台北市政府函文
    及公寓大廈管理組織報備證明各三份（以上均影本）附卷足參，則被告甲○○確
    係該社區新任Ｅ區主任委員一情，堪予認定。又按公寓大廈成立管理委員會者，
    應由管理委員互推一人為主任委員，主任委員對外代表管理委員會。又管理委員
    會之職務如下：：：七、區分所有權人會議決議事項之執行。：：：十一、其他
    規約所定事項。公寓大廈管理條例第二十七條第二項及第三十四條第一項第七款
    、第十一款分別定有明文。今被告既係社區所選出之新任主任委員，依法即應處
    理社區各項相關事務，於此情形下，被告本其主任委員之身分，進駐並接收管理
    委員會所使用之辦公室及各項相關設備，實難認其主觀上有何不法利益之意圖。
    是被告前揭所辯，衡情度理，應堪採信。此外，復查無其他積極證據，足認被告
    有何竊佔之犯行，揆諸首揭法條及判例要旨，應認其罪嫌尚有不足。
  (二)聲請人以上開聲請交付審判之理由，聲請再議，業據台灣高等法院檢察署檢察長
    於處分書內審酌，按刑法上竊佔罪嫌之成立，須行為人主觀上有為自己或第三人
    不法利益之意圖，而竊佔他人之不動產者，始足當之。本件緣因「麥帥花園新城
    」社區Ｄ、Ｅ、Ｆ三區住戶推舉案外人禚立民擔任召集人，於九十一年八月四日
    召開區分所有權人臨時會議，作成決議將Ｄ、Ｅ、Ｆ三區分開各自成立管理委員
    會，被告並獲選為Ｅ區管理委員會新任之主任委員等情，業據證人禚立民、劉珀
    珊於原檢察官偵查中到庭證述無訛，並有第四屆召集人推選連署書、麥帥花園新
    城公寓大廈區分所有權人會議（指臨時會）出席委託書、出席名冊多紙及會議記
    錄影本附卷可稽，而新成立之Ｄ、Ｅ、Ｆ各區管理委員會已檢具相關文件向台北
    市政府完成報備一節，亦有台北市政府函文及公寓大廈管理組織報備證明影本各
    三份在卷足參，被告甲○○確係經由區分所有權人臨時會議推選而成為Ｅ區管理
    員會新任之主任委員，應無疑義。其以主任委員之身分，進駐並接收管理委員會
    所使用之辦公室及各項相關設備，主觀上應無任何不法利益之意圖，揆諸前揭說
    明，尚難以竊佔罪責相繩。至新任主任委員之選舉及管理委員會辦公室交接程序
    是否有瑕疵，係屬民事範疇，要與刑責無涉，聲請人宜循民事程序解決，併此敘
    明。是認原檢察官所為之不起訴處分並無違誤。
  (三)原不起訴處分及駁回再議之處分，已詳敘其認定之理由，本件被告罪嫌由卷內資
    料從形式上觀察，仍未達於起訴之門檻。聲請人又以原處分就被告是否合法取得
    新成立之Ｅ區主任委員地位，及是否以新成立管理委員會為藉口，掩飾未經合法
    交接程序，亦未經另二區管理委員會授權或委託，即強行以Ｅ區管理委員會主任
    委員自居，進入佔據原管理委員會辦公室設備資產，將管理委員會佔為新成立Ｅ
    區管理委員會所有等諸點，均未加詳查，認定事實實有嚴重錯誤，駁回再議處分
    對此亦未予細查云云，然被告確獲選為Ｅ區管理委員會新任之主任委員等情，原
    不起訴處分書及聲請再議處分書已詳予調查偵查卷內所存證據，並敘明所憑證據
    及判斷理由，被告本於Ｅ區主任委員身分，進駐並接收原管理委員會所使用之辦
    公室及各項相關設備，主觀上並無任何不法利益之意圖，縱使聲請人所指原管理
    委員會辦公室，於三區分別成立管理委員會後，應由三區管理委員會共同與原管
    理委員會辦理交接事宜為真，惟衡諸首揭說明，聲請交付審判制度，僅係就卷內
    證據以為審酌是否達到起訴門檻而已，並非謂可蒐集卷外之證據以為判斷，查偵
    查卷內並無被告排除Ｄ、Ｆ區管理委員會使用原管理委員辦公室之證據，且證人
    即Ｄ區管理委員會新任主任委員之劉珀珊於偵查中亦未證述被告有排除Ｄ區管理
    委員會使用之情事，是被告所為尚難以竊佔罪責相繩。至新任主任委員之選舉及
    管理委員會辦公室交接程序是否有瑕疵，係屬民事範疇，要與刑責無涉，聲請人
    宜循民事程序解決，亦經台灣高等法院檢察署處分書敘明在卷。
五、綜上所述，原不起訴處分書及聲請再議處分書既已詳予調查偵查卷內所存證據，
    並敘明所憑證據及判斷理由，認既無積極證據證明被告涉有聲請人所指訴之竊佔
    罪之不法利益之意圖，不足認定被告涉有本件竊佔犯行；且原處分所載證據取捨
    及事實認定之理由，尚無違背經驗法則或論理法則之情事，是原檢察官及臺灣高
    等法院檢察署檢察長以被告犯罪嫌疑不足，分別予以不起訴處分及駁回再議之聲
    請，並無不當。本件聲請交付審判意旨仍執陳詞，對於原處分漫加指摘求予審判
    ，顯無理由，應予駁回。
六、依刑事訴訟法第二百五十八條之三第二項前段，裁定如主文。
中        華    民        國    九十二  年      九    月  二十九    日
                                      臺灣士林地方法院刑事第四庭
                                          審判長法  官  謝  靜  恒
                                                法  官  周  明  鴻
                                                法  官  何  信  慶
右正本證明與原本無異。
本件不得抗告。
                                                書記官  魏  里  安
中        華        民        國    九十二  年      九    月  二十九    日


司法院資訊處製作；財團法人民間司法改革基金會備份。
